臺北高等行政法院判決
　　　　　　　　　　　　　93年度訴字第00772號
　　　　　　　　　　　　　94.
原　　　告　甲○○○○○○○
被　　　告　財政部臺灣省北區國稅局
代　表　人　許虞哲（局長）住同上
訴訟代理人　倪永祖
上列當事人間因營利事業所得稅事件，原告不服財政部中華民國
93年2月9日台財訴字第0920075960號訴願決定，提起行政訴訟。
本院判決如下：
    主  文
原告之訴駁回。
訴訟費用由原告負擔。
    事  實
一、事實概要：原告民國（下同）89年度營利事業所得稅結算申
    報，列報營業成本新臺幣（下同）34,112,028元。被告初查
    以其成本無法勾稽查核，乃依同業利潤標準核定營業成本為
    18,302,989元，營業淨利為10,009,240元，因高於全部營業
    收入淨額依同業利潤標準核定之營業淨利5,990,069元，爰
    依營利事業所得稅查核準則（下稱查核準則）第6條第1項但
    書規定，核定營業淨利5,990,069元，核定全年所得額
    5,999,210元。原告不服，申請復查，未獲變更，向財政部
    提起訴願，遭訴願決定駁回，遂向本院提起行政訴訟。
二、兩造聲明：
　(一)原告聲明：
    1.訴願決定、複查決定及原處分均撤銷。
    2.訴訟費用由被告負擔。
  (二)被告聲明：
    1.駁回原告之訴。
    2.訴訟費用由原告負擔。
三、兩造之爭點：原告89年度營利事業所得稅結算申報提出之營
    業成本憑據能否勾稽？
  (一)原告主張：
    1.被告以原告未提示任何相關帳簿、文據即以成本無法勾稽
      查核為由，逕自依同業利潤標準核定，不盡合理。
    2.原告已依會計帳簿憑證管理辦法設置帳簿，平日對進料、
      領料、人工費用等均作成記錄，並編有成本計算表，其製
      品原料耗用數量，應根據有關帳簿紀錄予以核實認定。且
      依所得稅法第28條規定「製造業耗用之原料，超過各該業
      通常水準者，其超過部分，非經提出提出正當理由，經查
      明屬實者，應不予減除。」請撤銷原處分。
  (二)被告主張：
    1.按「本法第八十三條所稱之帳簿文據，其關係所得額之一
      部或關係課稅年度中某一期間之所得額，而納稅義務人未
      能提示者，稽徵機關得就該部分依查得之資料或同業利潤
      標準核定其所得額。」為所得稅法施行細則第81條所明定
      ，所謂未提示，兼指帳簿文據全部未提示，或雖提示而不
      完全、不健全或不相符者，均有其適用，行政法院著有61
      年判字第198判例可資參照。
    2.本件原告係從事中式餐飲業，行業代號5711-11，毛利率
      45％，本件系爭營業成本原申報34,112,028元，因(1)部分
      進貨憑證未詳載數量、單價，僅載一批或總價。(2)所有銷
      貨發票未詳載數量、單價，僅載總價，品名皆為「便餐」
      ，無銷貨明細。(3)存貨分類帳僅載期末存貨明細表，未詳
      列每種原料之進耗情形及製成品之產銷情形。(4)直接原料
      明細表記載總生產數量與總投入原料數量，未逐筆列出每
      項產品之直接原料投入數量，致成本無法勾稽查核，乃依
      所得稅法施行細則第81條規定核定營業成本為18,302,989
      元（33,278,161*(1-45%)=18,302,989），營業淨利為
      10,009,240元，高於全部營業收入淨額依同業利潤標準核
      算營業淨利5,990,069元（33,278,161*18％=5,990,069）
      ，爰依營利事業所得稅查核準則第6條第1項但書規定，核
      定營業淨利5,990,069元，核定全年所得額5,999,210元（
      營業淨利5,990,069＋非營業收入9,141－非營業損失
      0＝5,999,210）並無不合。
    3.綜上論述：原處分及訴願決定，並無違誤，請准如答辯之
      聲明判決。
    理  由
一、被告之代表人原為林吉昌，於訴訟進行中變更為許虞哲，茲
    據其具狀聲明承受訴訟，核無不合，應予准許。
二、按「營利事業所得之計算，以其本年度收入總額減除各項成
    本費用、損失及稅捐後之純益額為所得額。」、「稽徵機關
    進行調查或復查時，納稅義務人應提示有關各種證明所得額
    之帳簿、文據；其未提示者，稽徵機關得依查得之資料或同
    業利潤標準，核定其所得額。」分別為所得稅法第24條及第
    83條第1項所明定。次按「本法第83條所稱之帳簿文據，其關
    係所得額之一部或關係課稅年度中某一期間之所得額，而納
    稅義務人未能提示者，稽徵機關得就該部分依查得之資料或
    同業利潤標準，核定其所得額。」為所得稅法施行細則第81
    條所明定。而所謂未提示，兼指帳簿文據全部未提示，或雖
    提示而有不完全、不健全或不相符者均有其適用，改制前行
    政法院亦著有61年判字第198號判例可資參照。末按「帳簿文
    據，其關係所得額之一部而未能提示者，依所得稅法施行細
    則第81條之規定辦理。但其核定所得額，以不超過當年度全
    部營業收入淨額依同業利潤標準核定之所得額為限。」為營
    利事業所得稅查核準則（下稱查核準則）第6條第1項所規定
    。
三、查本件原告係從事中式餐飲業，其89年度營利事業所得稅結
    算申報原列報營業成本為34,112,028元，經被告以因：(一)部
    分「進貨憑證」未詳載「數量」、「單價」，僅載「一批」
    或「總價」，(二)所有「銷貨發票」未詳載「數量」、「單價
    」，僅載「總價」，「品名皆為便餐」，無銷貨明細，(三)「
    存貨分類帳」僅載「期末存貨明細表」，未詳列每種原料之
    「進耗情形」及製成品之「產銷情形」，(四)直接原料明細表
    記載「總生產數量與總投入原料數量」，未逐筆列出每項產
    品之直接原料投入數量，而致其營業成本無法勾稽查核，乃
    依同業利潤標準（行業代號5711-11，毛利率45%）核定營業
    成本為18,302,989元（33,278,161元x（1-45%）＝18,302,
    989元），營業淨利為10,009,240元，因高於全部營業收入
    淨額依同業利潤標準核定之營業淨利5,990,069元（
    33,278,161元x 18％＝5,990,069元），爰依查核準則第6條
    第1項但書規定，核定營業淨利5,990,069元，核定全年所得
    額5,999,210元（營業淨利5,99 0,069元＋非營業收入9,141
    元－非營業損失0＝5,999,210元）。原告對被告初核就剔除
    營業成本項目不服，申請復查，經復查決定以原告所提帳證
    查核結果：(一)進料品「食品」、「青菜」、「南北貨」、「
    雜支」、「生鮮食品」等未標示數量、單價，(二)三聯式發票
    品名皆為「便餐」，無銷售數量及明細，兩聯式收銀機發票
    僅提示明細表（上載發票起迄號碼及發票總金額），無銷貨
    品名數量、單價，(三)存貨分類帳未列出貨及結存部分之明細
    ，(四)直接原料明細表未就各成品之耗用原料各別列出明細，
    僅列總數量。仍因之認原告89年度營利事業所得稅結算申報
    之營業成本無法勾稽查核，予以決定維持原核定，有原告88
    年度未分配盈餘及89年度營利事業所得稅結算申報書、原告
    商品進銷存明細表、原料進耗明細表、原料進耗存明細表、
    製成品產銷存明細表、單位成本分析表、直接原料明細表、
    被告就原告89年度營利事業所得稅結算申報檢定通知書、復
    查委員審查意見表、被告就原告89年度營利事業所得稅審查
    報告書等各在原處分卷足稽，堪認為真實。兩造爭執在原告
    89年度營利事業所得稅結算申報提出之營業成本憑據能否勾
    稽？經查：原告89年度營利事業所得稅申報之營業成本，計
    分為四大部分：(一)進料部分(二)產銷部分(三)存貨部分(四)直接原
    料部分，有原告上開結算申報書在卷足稽。以下就此四大部
    分分別述之：
　　(一)進料部分：因原告出具之進料憑證發票僅記載「食品」、
      「疏蔬」、「南北貨」、「雜支」、「生鮮食品」等，數
      量或標示「一批」，有其出具之統一發票多張附原處分卷
      足證，大都未詳標數量及單價，自無法正確查核稽算其正
      確進料數量及金額。
    (二)產銷部分：原告開立之三聯式發票品名皆為「便餐」、「
      用餐」，固載有買受人為何人，但無銷售數量及明細；而
      兩聯式收銀機發票亦僅提示明細表（上載發票起迄號碼及
      發票總金額），無銷貨品名數量、單價，亦有其出示之發
      票等附原處分卷足考，自仍無法正確查核稽算其正確產銷
      數量與金額
　　(三)存貨部分：至原告之存貨分類帳並未列出貨，及結存部分
      明細，僅籠統記載「入之部」、「出之部」及「結存」無
      法看出詳細進出數量、金額及出貨、存貨情形，有該分類
      帳在原處分卷可查，亦仍屬無法正確查核稽算其實際進貨
      、出貨及存貨之數量與金額，而無法勾稽。
    (四)直接原料部分：原告直接原料明細表並未就各成品之耗用
      原料分別列出明細，僅各別列出總數量，有其出具之原料
      進耗存明細表（銷額）等附原處分卷足徵，亦有上述無法
      比對勾稽直接原料製成成品之耗料實際數量與金額情形。
    (五)綜上，原告89年度營利事業所得稅結算申報雖提示出具營
      業成本之憑據，惟所提示之憑據內容欠缺逐一逐項之明細
      資料，而無法逐一詳為勾稽，其上開憑據之提示乃不完全
      提示之事實即洵堪認定。按提示不完全之資料憑據，依前
      開改制前行政法院61年判字第198號判例之意旨，即應視
      同未提示。因之，稽徵機關自得依所得稅法第83條第1項
      及所得稅法施行細則第81條規定，就依查得之資料或同業
      利潤標準核定其所得額。但其核定所得額，依查核準則第
      6條第1項規定，當以不超過當年度全部營業收入淨額依同
      業利潤標準核定之所得額為限。
四、從而，原告主張其已依會計帳簿憑證管理辦法設置帳簿，平
    日對進料、領料、人工費用等均作成記錄，並編有成本計算
    表，其營業成本仍可核算等云，並無足採信，是其營業成本
    無法勾稽查核有如上述，被告初查以原告申報之營業成本資
    料無法勾稽查核為由，乃依同業利潤標準（行業代號
    5711-11，毛利率45%）核定營業成本為18,302,989元（
    33,278,161元x（1-45%）＝18,302, 989元），營業淨利為
    10,009,240元，因高於全部營業收入淨額依同業利潤標準核
    定之營業淨利5,990,069元（33,278,161元x 18％＝
    5,990,069元）依查核準則第6條第1項但書規定，核定營業
    淨利5,990,069元，核定全年所得額5,999,210元（營業淨利
    5,99 0,069元＋非營業收入9,141元－非營業損失0＝
    5,999,210元），洵屬於法有據。
五、綜上，原告所訴非有理由，委無足採，從而被告引據首揭規
    定核定原告89年度營利事業所得稅之應納稅額如前所述，洵
    屬於法有據。
據上論結，本件原告之訴為無理由，爰依行政訴訟法第98條第3
項前段，判決如主文。
中　　華　　民　　國　 　94　 　年  　4　　月　　14  　日
                 臺 北 高 等 行 政 法 院   第 六 庭
                             審 判 長 法  官　林  樹  埔
                                      法  官　許  瑞  助
                                      法  官　陳  鴻  斌
上為正本係照原本作成。
如不服本判決，應於送達後20日內，向本院提出上訴狀並表明上
訴理由，如於本判決宣示後送達前提起上訴者，應於判決送達後
20日內補提上訴理由書（須按他造人數附繕本）。
中　　華　　民　　國　   94    年  　4  　月  　14　　日
                                      書記官  蔡  逸  萱
